【裁判字號】    98,聲,334
【裁判日期】    980701
【裁判案由】    聲明異議
【裁判全文】
臺灣雲林地方法院刑事裁定               98年度聲字第334號
聲明異議人
即  受刑人  丙○○
            甲○○
上列聲明異議人等因違反公職人員選舉罷免法案件，不服臺灣雲
林地方法院檢察署檢察官於民國98年2 月18日所為之執行命令（
97年度執他字第936 號），聲明異議，本院裁定如下：
    主  文
臺灣雲林地方法院檢察署檢察官民國九十八年二月十八日對丙○
○、甲○○所核發應攜帶原判決書所示之沒收款到署辦理沒收之
執行命令應予撤銷。
    理  由
一、聲明異議意旨略以：聲明異議人即受刑人丙○○、甲○○於
    民國98年2 月間收受臺灣雲林地方法院檢察署（下稱雲林地
    檢署）檢察官之執行命令，通知受刑人應於98年3 月5 日上
    午10時30分攜帶判決書所示之沒收款到該署辦理沒收，惟本
    件判決書所指應沒收之款項，業經本案及另案（97年度選訴
    字第7 號）扣押，既經扣押，自應先就扣押之賄款沒收，且
    部分共同正犯林雪娥等人已經繳回賄款，應不得再向受刑人
    追繳，又本案及另案均有其他被告上訴中，全案尚未確定，
    為免重複沒收，經受刑人向雲林地檢署調閱上開97年度選訴
    字第7 號判決，聲請暫緩本件沒收之執行，遭該署函復駁回
    ，因此認為檢察官執行之指揮不當，提起本件聲明異議。
二、按受刑人或其法定代理人或配偶以檢察官執行之指揮為不當
    者，得向諭知該裁判之法院聲明異議，刑事訴訟法第484 條
    定有明文。又雲林地檢署檢察官於民國98年2 月18日所為命
    受刑人丙○○、甲○○攜帶原判決書所示之沒收款到署辦理
    沒收之執行命令（本院卷第19頁、第25頁），該命令即屬刑
    事訴訟法第484 條規定所稱檢察官執行之指揮，受刑人對該
    命令不服，自得依上開規定聲明異議。
三、次按預備或用以行求期約或交付之賄賂，不問屬於犯人與否
    ，沒收之，公職人員選舉罷免法第99條第3 項定有明文。又
    共同正犯因投票賄選罪而預備用以交付之賄賂為現金時，因
    共同正犯應就全部犯罪結果負其責任，而合併計算預備用以
    交付之賄賂，且於沒收時，為避免執行時發生重複沒收之情
    形，故各共同正犯之間係採連帶沒收主義，於裁判時應諭知
    被告共同預備用以交付之賄賂應與其他共同正犯連帶沒收之
    （最高法院96年度臺上字第3821號判決要旨參照）。查：
    (一)本件受刑人丙○○、甲○○前因違反公職人員選舉罷免法
      案件，經本院以97年度選訴字第32號判處「丙○○共同犯
      公職人員選舉罷免法第九十九條第一項之交付賄賂罪，免
      刑。預備交付之賄賂新臺幣貳萬伍仟元沒收；如附表一編
      號1 、2 、4 至11、13、14、31、32、35所示應沒收之賄
      款，應各別與附表一編號1 、2 、4 至11、13、14、31、
      32、35所示之共同正犯連帶定沒收之。」；「甲○○共同
      犯公職人員選舉罷免法第九十九條第一項之交付賄賂罪，
      免刑。如附表一編號1 、2 、4 至11、13、14、31、32、
      35所示應沒收之賄款，應各別與附表一編號1 、2 、4 至
      11、13、14、31、32、35所示之共同正犯連帶定沒收之。
      」，並於97年11月5 日確定而移送雲林地檢署執行，此有
      本院上開案號刑事判決書及受刑人丙○○、甲○○臺灣高
      等法院被告前案紀錄表各1 份在卷可稽。
    (二)而受刑人丙○○除沒收其預備交付之賄賂新臺幣（下同）
      25,000元外，其與受刑人甲○○均應就該案判決書附表一
      編號1 、2 、4 至11、13、14、31、32、35所示應沒收之
      賄款，各別與附表一編號1 、2 、4 至11、13、14、31
      、32、35所示之共同正犯連帶定沒收，此部分金額總計為
      857,500 元。又雲林地檢署執行檢察官命受刑人丙○○、
      甲○○繳納之沒收款總額即如本院97年度選訴字第32號判
      決書所載，並認除編號35所示預備交付之賄款1,000 元已
      由共同正犯「楊樹林」繳納以外，其餘部分均尚未判決確
      定移送執行，亦有本院98年5 月8 日公務電話紀錄單、雲
      林地檢署98年5 月14日乙○家水97執他936 字第12895 號
      、98年6 月16日乙○家水97執他936 字第15965 號函文各
      1 紙（本院卷第30頁、第35頁、第136 頁）在卷可憑。
    (三)然上開97年度選訴字第32號判決書附表一編號5 、7 、8
      、31、35所列應沒收之款項（金額各為19,000元、3, 500
      元、5,500 元、4, 500元、1,000 元），其中編號5 、7
      、8 、31所列之共同正犯彭秀枝、林麗華、陳淑娟、陳美
      惠，另經本院以97年度選訴字第7 號判決，並於97年8 月
      25日確定；編號35所列之共同正犯游俊楨，則經本院以97
      年度選簡字第1 號判決，於97年4 月14日確定，均移送雲
      林地檢署執行，而雲林地檢署執行檢察官已於97年5 月16
      日以乙○泰火字第12133 號、於97年9 月12日以乙○家火
      字第23863 號扣押物品處分命令，就上開判決主文附表一
      編號5 、7 、8 、31、35所示應沒收之賄款執行沒收，此
      有彭秀枝、林麗華、陳淑娟、陳美惠、游俊楨之臺灣高等
      法院被告前案紀錄表、扣押物品處分命令、雲林地檢署刑
      事執行案件進行單、扣押物品清單等在卷可參（本院卷第
      102 至129 頁、第131 至132 頁、第148 至157 頁），並
      經本院調閱該執行案卷查明無訛，檢察官認除「楊樹林」
      外，其餘之共同正犯均尚未確定送執行，容有誤會。而檢
      察官既已就共同正犯彭秀枝、林麗華、陳淑娟、陳美惠、
      游俊楨等人應連帶沒收之部分執行沒收，其已執行沒收之
      部分即應予以扣除，不得重複沒收，卻仍於98年2 月18日
      命受刑人丙○○、甲○○提出上開判決書所示之沒收款辦
      理沒收，已有重複執行沒收之情形，顯有違誤。
四、綜上所述，受刑人丙○○、甲○○認檢察官上開執行之指揮
    不當而聲明異議，尚非無據，爰將雲林地檢署檢察官於98年
    2 月18日所核發命受刑人丙○○、甲○○攜帶原判決書所示
    之沒收款到署辦理沒收之執行命令予以撤銷，由檢察官扣除
    共同正犯已執行之部分，更為計算，另為適法之執行指揮。
據上論斷，應依刑事訴訟法第486 條，裁定如主文。
中    華    民    國    98    年    7     月    1     日
                  刑事第四庭    法  官  王  素  珍
以上正本證明與原本無異。
如不服本裁定，應於裁定送達後5 日內向本院提出抗告狀（須附
繕本）。
                                書記官  吳  伊  婷
中    華    民    國    98    年    7     月    2     日


司法院資訊處製作；財團法人民間司法改革基金會備份。
